【裁判字號】    95,交上易,398
【裁判日期】    950926
【裁判案由】    過失致死
【裁判全文】
臺灣高等法院臺南分院刑事判決       95年度交上易字第398號
上  訴  人
即  被  告  乙○○即徐紫綾
上列上訴人因過失致死案件，不服臺灣台南地方法院94年度交訴
字第137號中華民國95年6月6日第一審判決（起訴案號：臺灣台
南地方法院檢察署94年度偵字第6628號），提起上訴，本院判決
如下：
    主  文
上訴駁回。
    事  實
一、乙○○於民國94年1月2日下午，無照駕駛車牌號碼UOV-900
    號輕型機車，沿台南縣永康市○○○路，由西往東方向行駛
    ，而於同日下午6點30分左右，途經該路段176號前時，理應
    注意汽車行駛時，駕駛人應注意車前狀，並隨時採取必要之
    安全措施，又依當時天候晴朗、夜間有照明、路面乾燥無缺
    陷、道路上未有任何障礙物、視距復屬良好等情形以觀，客
    觀上亦無不能注意之情事，其竟疏於注意車前狀況即貿然前
    行，以致不慎撞及牽腳踏車同向在前行走之江胡聰敏，並造
    成江胡聰敏倒地後受有頭部撞傷之傷害。江胡聰敏經送醫救
    治後，延至同年1月4日下午10點20分左右，仍因顱內出血而
    傷重不治死亡。乙○○則於肇事後，犯罪未被有偵查權之公
    務員或機關發覺前，即向據報到場處理之台南縣警察局永康
    分局警員表明係肇事車輛駕駛人而自首，並坦承犯行，進而
    接受裁判。
二、案經江胡聰敏之女江俠慈訴由台南縣警察局永康分局報告及
    江胡聰敏之子甲○○告訴暨臺灣臺南地方法院檢察署檢察官
    相驗後自動檢舉偵查起訴。
    理  由
一、按除被告所犯為死刑、無期徒刑、最輕本刑為3年以上有期
    徒刑之罪或高等法院管轄第一審案件者外，於法院行準備程
    序進行中，被告先就被訴事實為有罪之陳述時，審判長得告
    知被告簡式審判程序之旨，並聽取當事人、代理人、辯護人
    及輔佐人之意見後，裁定進行簡式審判程序；又簡式審判程
    序之證據調查，不受刑事訴訟法第159條第1項、第161條之2
    、第161條之3、第163條之1及第164條至第170 條規定之限
    制，刑事訴訟法第273條之1第1項、第279條第2項前段、第
    273條之2分別定有明文。查本件被告所犯為死刑、無期徒刑
    、最輕本刑為3年以上有期徒刑以外之罪，本件係經被告當
    庭表示認罪，是本院以簡式審判程序加以審理，是其證據之
    調查，自不受刑事訴訟法第159條第1項、第161條之2、第16
    1條之3、第163條之1及第164條至第170條規定之限制，合先
    敘明。
二、本件有下列事證足資佐憑：
（一）被告乙○○於警詢、偵查中、原審及本院審理時之自白。
（二）證人即目睹車禍發生過程之朱秀鳳於警詢時及偵查中之證
      詞。
（三）道路交通事故現場圖、道路交通事故調查報告表(一)、(二)各
       1份、事故現場及肇事車輛蒐證照片12張。
（四）台灣省台南區車輛行車事故鑑定委員會94年8月25日南鑑
      字第0945903155號函所附之鑑定意見書1份。
（五）交通部公路總局嘉義區監理所臺南監理站94年8月4日嘉監
      南字第0940019795號函及台南縣警察局永康分局處理相驗
      案件初步調查報告暨報驗書各1紙。
三、綜上各情相互參酌，被告犯行事證明確，核被告乙○○前述
    所為，係犯刑法第二百七十六條第一項之普通過失致死罪。
    又其未考領輕型機車駕駛執照駕駛輕型機車以致肇事，並使
    被害人死亡，係屬汽車駕駛人無駕駛執照駕車因而致人死亡
    ，依法應負刑事責任者，故須依照道路交通管理處罰條例第
    86條第1項之規定，加重其刑。另被告於肇事後，犯罪未被
    有偵查權之公務員或機關發覺前，即向據報到場處理之台南
    縣警察局永康分局警員表明係肇事車輛駕駛人而自首，並坦
    承犯行進而接受裁判等情，亦據卷附之台南縣警察局永康分
    局處理相驗案件初步調查報告暨報驗書記載明確，故應依刑
    法第六十二條前段自首之規定，減輕其刑。而被告前開所犯
    ，刑有加重及減輕，應依刑法第七十一條第一項之規定，先
    加後減。又查關於刑法規定各罪法定刑有罰金刑者：原應適
    用罰金罰鍰提高標準條例第一條前段規定：「依法律應處罰
    金、罰鍰者，就其原定數額得提高為二倍至十倍。」（按該
    條規定業於七十二年七月二十七日經司法院、行政院令發布
    ：「依勘亂時期罰金罰鍰提高標準條例第一條前段及第三條
    規定將刑法定有罰金各條之罰金數額，均提高為十倍。」並
    自七十二年八月一日起施行），然九十五年七月一日施行之
    刑法施行法第一條之一前段則規定：「中華民國九十四年一
    月七日刑法修正施行後，刑法分則編所定罰金之貨幣單位為
    新臺幣。九十四年一月七日刑法修正時，刑法分則編未修正
    之條文定有罰金者，自九十四年一月七日刑法修正施行後，
    就其所定數額高為三十倍。」以刑法第二百七十六條第一項
    普通過失致死罪為例，該條第一項規定：「因過失致人於死
    者，處二年以下有期徒刑、拘役或二千元以下罰金。」罰金
    部分如依罰金罰鍰提高標準條例第一條前段規定，應為銀元
    二萬元（即新台幣六萬元），則依罰金罰鍰提高標準條例第
    一條前段與九十五年七月一日施行之刑法施行法第一條之一
    前段規定，二者罰金上限，均為新台幣六萬元。次按刑法第
    三十五條第二項規定：「同種之刑，以最高度之較長或較多
    者為重。最高度相等者，以最低度之較長或較多者為重。」
    因而罰金之下限，依新刑法第三十三條第五款規定：「罰金
    ：新臺幣一千元以上，以百元計算之。」依舊刑法第三十三
    條第五款規定：「罰金：一元以上。」二者比較結果，顯然
    以舊刑法罰金之下限為較輕，而有利於被告。則依新刑法第
    二條第一項前段從舊從輕原則，本件應適用修正前舊刑法及
    罰金罰鍰提高標準條例第一條前段規定，合予敘明。
四、原審判決因認被告犯行事明確，適用刑法第二百七十六條第
    一項、第六十二條前段、道路交通管理處罰條例第八十六條
    第一項、罰金罰鍰提高標準條例第一條前段之規定，並審酌
    被告之品行、生活狀況、智識程度與本件犯罪所生之危險，
    以及被告犯罪後雖已坦白承認所為，然其疏未注意車前狀況
    即貿然前行之駕駛行為，應係本件車禍之唯一肇事原因，被
    告之過失程度，經核並非輕微，且其過失駕駛行為後來並造
    成被害人江胡聰敏傷重不治死亡之嚴重結果，其犯本罪所生
    之損害甚大，另被告肇事後除強制保險部分由被害人家屬領
    取外至今仍未與被害人家屬就民事損害賠償事宜達成和解，
    其犯罪後態度亦非良好等一切情狀，量處有期徒刑拾月。原
    審判決認事用法均無不合，量刑亦稱妥適，被告上訴意旨謂
    量刑過重，指摘原判決不當，並無可取，為無理由，應予駁
    回。
據上論結，應依刑事訴訟法第368條，判決如主文。
本案經檢察官羅清溪到庭執行職務。
中    華    民    國    95    年    9     月    26    日
                  刑事第三庭    審判長法  官  陳義仲
                                      法  官  陳顯榮
                                      法  官  宋明蒼
以上正本證明與原本無異。
不得上訴。
                                      書記官  翁心欣
中    華    民    國    95    年    9     月    26    日
附錄本案論罪科刑法條全文：
刑法第276條第1項（普通過失致死罪）
因過失致人於死者，處2年以下有期徒刑、拘役或2千元以下罰金


司法院資訊處製作；財團法人民間司法改革基金會備份。
